【裁判字號】    99,司家聲,87
【裁判日期】    990521
【裁判案由】    許可終止收養
【裁判全文】
臺灣臺南地方法院民事裁定            99年度司家聲字第87號
聲  請  人  甲○○
上列聲請人聲請許可終止收養事件，本院裁定如下：
    主  文
甲○○（女，民國○○○年○月○日生，身分證統一編號：Ｚ0
00000000號）與施春長（男，民前十七年三月一日生，
生前最後住所：臺南縣北門鄉北門一七五號，民國五十一年五月
十日死亡）間之收養關係准予終止。
聲請程序費用新臺幣壹仟元由聲請人負擔。
    理  由
一、本件聲請意旨略以：聲請人係民國○○年○月○日出生，於44年
    10月20日經施春長收養為養女，惟養父施春長已於51年5月
    10日死亡，聲請人不知養父是何時過世，也沒有與養父住在
    一起，從小就是住在本生父母家中，由本生父母照顧長大，
    因為想要回復本姓，在準備相關資料要向法院聲請許可終止
    收養時，才知道自己是什麼時候被施春長收養，爰提出戶籍
    謄本、除戶謄本、身分證影本等件聲請法院許可終止與施春
    長之收養關係等語。
二、按養父母死亡後，養子女得聲請法院許可終止收養，法院認
    終止收養顯失公平者，得不許可之，民法第1080條之1第1項
    、第4項定有明文。上開條文係於96年5月23日修正通過，修
    法意旨在考量養父母死亡後，依修正前之規定僅限於養子女
    不能維持生活而無謀生能力時，始得聲請法院許可終止收養
    ，恐失之過嚴，難以因應現實生活中複雜多樣的身分權益問
    題，不足保障養子女之利益，故放寬在養父母死亡後養子女
    聲請法院許可終止收養之要件，僅於法院認終止收養關係顯
    失公平者，方不予許可，合先敘明。
三、經查：本件聲請人主張養父施春長於51年5月10日死亡，自
    己是44年10月20日經施春長單獨收養等事實，有卷附施春長
    之除戶謄本1件、聲請人甲○○戶籍謄本2件可稽，堪信為真
    實；又聲請人從小便是由本生父母照顧長大，完全不知自己
    係何時被施春長收養，養父施春長何時過世，也沒有繼承養
    父施春長之遺產等情，業據聲請人甲○○到庭陳述明確，有
    本院99年5月11日訊問筆錄附卷可按。本院考量本件聲請人
    聲請終止與施春長之收養關係，係為回復本姓，其終止收養
    之動機並無不當，再以收養人施春長已死亡多年，其死亡之
    時聲請人年僅9歲，又未繼承遺產，足可認定本件終止收養
    並無顯失公平情形，其聲請為有理由，應予准許。
四、依非訟事件法第21條第1項前段、第24條第1項，裁定如主文
    。
中    華    民    國    99    年    5    月    21    日
                  家事法庭    司法事務官柯雅菱
以上正本係照原本作成。
如不服本裁定，應於裁定送達後10日內向本院提出抗告狀，並繳
納抗告費新台幣1千元。
中    華    民    國    99    年    5    月    24    日
                              書記官     曾詩珊

司法院資訊處製作；財團法人民間司法改革基金會備份。
